臺灣高等法院刑事裁定
111年度金上重更二字第3號
上  訴  人  
即  被  告  黃良龍


選任辯護人  顏世翠律師
            焦郁穎律師
            黃冠瑋律師
上列上訴人即被告因違反銀行法案件，前經限制出境、出海，本
院裁定如下：
    主  文
黃良龍自民國壹佰壹拾壹年捌月玖日起延長限制出境、出海捌月
。
    理  由
一、上訴人即被告黃良龍（下稱被告）因違反銀行法上訴案件，
    前經本院認其犯罪嫌疑重大，且有刑事訴訟法第93條之2第1
    項第2款之情形，並有限制出境、出海之必要，爰裁定自民
    國110年12月9日起限制出境、出海8月，合先敘明。　　
二、按被告犯罪嫌疑重大，而有下列各款情形之一者，必要時檢
    察官或法官得逕行限制出境、出海。但所犯係最重本刑為拘
    役或專科罰金之案件，不得逕行限制之：（一）無一定之住
    、居所者。（二）有相當理由足認有逃亡之虞者。（三）有
    相當理由足認有湮滅、偽造、變造證據或勾串共犯或證人之
    虞者；審判中限制出境、出海每次不得逾8月，犯最重本刑
    為有期徒刑10年以下之罪者，累計不得逾5年；其餘之罪，
    累計不得逾10年，刑事訴訟法第93條之2第1項、第93條之3
    第2項後段分別定有明文。又限制出境、出海之強制處分，
    其目的在防阻被告擅自前往我國司法權未及之境，俾保全偵
    查、審判程序之進行及刑罰之執行，被告於我國領土範圍內
    仍有行動自由，亦不影響其日常工作及生活，干預人身自由
    之強度顯較羈押處分輕微，故從一般、客觀角度觀之，苟以
    各項資訊及事實作為現實判斷之基礎，而有相當理由認為被
    告涉嫌犯罪重大，具有逃匿、規避偵審程序及刑罰執行之虞
    者即足。且是否採行限制出境、出海之判斷，乃屬事實審法
    院職權裁量之事項，應由事實審法院衡酌具體個案之訴訟程
    序進行程度、人權保障及公共利益之均衡維護等一切情形，
    而為認定，其裁量職權之行使苟無濫用權限之情形，即不得
    指為違法（最高法院109年度台抗字第249號裁定意旨參照）
    。
三、經查：
（一）被告因違反銀行法案件，經臺灣臺北地方檢察署檢察官提
      起公訴，並由臺灣臺北地方法院以104年度金重訴字第2號
      判決（下稱原審判決）有罪後，被告不服提起上訴，經本
      院以105年度金上重訴字第2號判決（下稱本院前審判決）
      就被告有罪部分撤銷改判，嗣被告不服提起上訴，經最高
      法院以106年度台上字第1871號判決將本院前審判決撤銷
      ，並發回本院，後由本院於110年12月9日以106年度金上
      重更（一）字第14號判決（下稱本院更一審判決）將原審
      判決撤銷改判，就被告共同犯銀行法第125條第1項後段之
      非法辦理國內外匯兌業務，因犯罪獲取之財物達新臺幣（
      下同）1億元以上之罪，處有期徒刑7年2月，同時諭知未
      扣案之犯罪所得76萬1,622元沒收及追徵，嗣被告不服提
      起上訴，經最高法院以111年度台上字第1327號判決撤銷
      本院更一審判決並發回本院，現由本院111年度金上重更
      二字第3號案件審理中。
（二）茲因被告上開限制出境、出海期間將於111年8月8日屆滿
      。本院審核全案相關事證，並參酌被告及其選任辯護人之
      意見後（見本院卷第288頁至第289頁），認依據本案卷內
      各項證據，在現階段被告涉犯銀行法第29條第1項、第125
      條第1項後段之非法辦理國內外匯兌業務所得達1億元以上
      之罪，犯罪嫌疑確屬重大。其次，被告涉犯銀行法第125
      條第1項後段之罪，係最輕本刑7年以上有期徒刑之重罪，
      且其非法辦理匯兌業務之犯罪所得非微，參以被訴重罪常
      伴有逃亡之高度可能，此乃趨吉避凶、脫免刑責、不甘受
      罰之基本人性，被告逃匿境外規避審判及刑罰執行之可能
      性甚高，故本院認確有相當理由足認被告有逃亡之虞，本
      件尚存有刑事訴訟法第93條之2第1項第2款之事由。另依
      比例原則衡酌被告倘出境後未再返回我國境內接受審判或
      執行，將嚴重損害國家追訴犯罪之公共利益，及限制出境
      、出海對被告個人居住及遷徙自由權之影響甚微等情，可
      知繼續對被告為限制出境、出海之處分，實未逾必要程度
      。
（三）至被告及其辯護人雖辯稱：被告從事國際貿易，需要出差
      洽談商務，其歷次開庭均準時到庭，且於本院更一審審理
      期間，被告出國不下4、5次，每次都有陳報法院並按時歸
      國，況被告在臺灣所營公司具有相當規模，身家都在臺灣
      ，實無潛逃出國、藏匿海外之可能性云云。惟查，被告每
      次開庭均遵期到庭，本係訴訟程序進行中所應遵行之事項
      ，現本案尚在審理中，實難據以憑認被告面臨重罪處罰之
      際，絕無逃亡境外、脫免刑責之可能，自難執此即認本件
      已無限制被告出境、出海之必要性。次就我國司法實務經
      驗以觀，被告於國內擁有固定住居所，或尚有家人、工作
      之情況下，仍不顧國內事業、財產及親人而棄保潛逃出境
      ，致案件無法續行或執行之情事，不勝枚舉，是審酌被告
      有無逃亡之可能，與被告於先前是否遵期到庭、國內有無
      固定住居所、親人、財產等無必然關係，實無從以本案審
      理期間均有按時到庭，或家人、事業均在臺灣等理由，遽
      認被告無逃亡之虞，是被告上開所辯，均難憑採。
四、綜上所述，本院認被告原限制出境、出海之原因及必要性俱
    仍存在，有繼續限制出境、出海之必要，爰裁定如主文所示
    。　　
據上論斷，應依刑事訴訟法第93條之3第2項後段規定，裁定如主
文。
中　　華　　民　　國　　111 　年　　7 　　月　　26　　日
                  刑事第二十四庭審判長法　官  陳德民
                                      法　官  鄭富城  
                                      法　官  葉力旗 
以上正本證明與原本無異。
如不服本裁定，應於收受送達後五日內向本院提出抗告狀。
                                      書記官  王心琳
中　　華　　民　　國　　111 　年　　7 　　月　　26　　日